【裁判字號】    97,交訴,194
【裁判日期】    971029
【裁判案由】    業務過失致死
【裁判全文】
臺灣臺中地方法院刑事判決             97年度交訴字第194號
公  訴  人  臺灣臺中地方法院檢察署檢察官
被      告  戊○○
被      告  丙○○
上  一  人
選任辯護人  周仲鼎律師
上列被告因過失致死等案件，經檢察官提起公訴（96年度調偵字
第551號、97年度偵字第4477號），及同署檢察官移送併辦（97
年度毒偵字第16414號），本院判決如下：
    主    文
戊○○從事業務之人，因業務上之過失致人於死，處有期徒刑拾
月。緩刑貳年。
丙○○從事業務之人，因業務上之過失致人於死，處有期徒刑陸
月，如易科罰金，以新臺幣壹仟元折算壹日。緩刑貳年。
    犯罪事實
一、戊○○任職於臺中客運股份有限公司 (下稱臺中客運公司)
    而擔任公車司機，為以駕駛為業務之人；丙○○乃貨車駕駛
    ，亦為以駕駛為業務之人，張侯素月則為丙○○之妻。戊○○於民國96年5月16日中午12時50分許，駕駛車牌號碼：
    090-FC號大客車 (下稱上開大客車)，沿臺中市○○○路外
    側車道 (本路段為雙向6車道，同向3線道均為快車道)，由
    安和路往黎明路方向行駛，行經臺中港路之高速公路涵洞時
    ，原應注意車前狀況並隨即採取必要措施 (道路交通安全規
    則第94條第三項)，竟疏於注意而貿然前行，適丙○○駕駛
    車牌號碼：JD-660號大貨車 (下稱上開大貨車)搭載張侯素
    月，及孫乙○○（94年1月31日生）沿臺中港路同向在上開
    大客車前行駛，行經上開涵洞口時，原應注意快車道上均不
    得停車 (道路交通安全規則第111條第1項第1款)，竟疏於注
    意而將上開大貨車停置於路旁且上開大貨車左側約佔用該路
    段最外側快車道約0.5公尺，行駛在後之戊○○即因估量距
    離錯誤且閃避不及，駕駛上開大客車，而以上開大客車右前
    頭撞擊上開大貨車左後方車斗，致張侯素月因撞擊力道過猛
    而由上開大貨車車廂摔落，且頭部撞擊地面，致顱腦損傷而
    死亡。另乙○○則受有頭部外傷併顱骨開放性骨折、硬腦膜
    出血之傷害。戊○○及丙○○肇事後，經人報案，於臺中市
    警察局第六分局警員張智謀到現場訊問戊○○及到醫院丙○○時，均坦承為肇事者而陳述肇事經過，自首而接受裁判。
二、案經丙○○及乙○○之父丁○○告訴及臺灣臺中地方法院檢
    察署檢察官簽分偵查起訴及同署檢察官移送併辦。
    理    由
一、訊據被告戊○○固坦承伊為公車駕駛，且於上開時地發生上
    開交通事故，又上開交通事故發生前，第一眼目擊上開大貨
    車停在其前方路旁時，兩車約距離10餘公尺等情，然否認涉
    有過失致人於死犯行，辯稱：上開大貨車停放位置屬禁止停
    車位置，且未於停車後方設警告標誌，致伊閃避不及而撞擊
    上開大貨車云云。訊據被告丙○○固坦承伊為貨車司機，且
    於上開時地發生上開交通事故，且伊於事故發生前將上開大
    貨車停放於上開地點等情，然否認涉有過失致人罪行，辯稱
    ：伊將上開大貨車停放於路旁，並無過失云云。經查：
 (一)被告2人均以駕駛為業，且被告2人於上開時地發生上開交
     通事故等，業據被告2人供述甚詳，復有交通事故調查報告
     表 (一)( 二)、交通事故現場圖、談話紀錄表附卷可稽。
     另本件車禍被害人張侯素月因此受傷死亡，亦經檢察官督
     同檢驗員相驗屬實，製有相驗筆錄、相驗屍體證明書、驗
     斷書在卷可憑。被害人乙○○受有傷害，亦有驗斷證明書
     一紙附卷可憑，均可信為真實。
 (二)被告戊○○雖辯稱：上開大貨車停放位置屬禁止停車位置
     ，且未於停車後方設警告標誌，致伊內避不及而撞擊上開
     大貨車云云。按駕駛人應注意車前狀況，隨時採取必要安
     全措施，道路交通安全規則第94條第3項訂有明文。則本件
     被告戊○○駕車自應注意上開規定。本係被告其竟疏未注
     意及此，而未注意車前狀況而駕駛上開大客車自上開大貨
     車後方撞擊等情，業據被告丙○○以告訴人身分指述甚詳
     ，現場圖、交通事故調查表（一）（二）、現場照片，依
     上開規定，被告戊○○顯有過失。且被告戊○○上開過失
     行為致被害人張侯素月受有上開死亡，乙○○受有傷害，
     是被害人之死亡及傷害結果與被告戊○○之過失行為間，
     亦有相當因果關係。本件事證明確，被告戊○○過失致死
     犯行，已堪認定，本件經送臺灣省臺中市區車輛行車事故
     鑑定委員會鑑定結果，認被告戊○○駕駛營大客車未注意
     車前狀況而追撞及右前臨停車輛為肇事主因，有該委員會
     96年9月4日中市行字第0965402846號函及鑑定意見書1份附
     卷可佐，又再送臺灣省車輛行車事故覆議鑑定委員會覆議
     結果，亦認被告戊○○駕駛營大客車，疏未注意車前狀況
     自後撞擊右前方臨停車輛，為肇事主因，有該委員會97年8
     月27日覆議字第0976203292號函1份附卷，足認被告戊○○
     之過失責任事實明確。
 (三)被告丙○○則辯稱：伊將上開大貨車停放於路旁，並無過
     失云云。經查，按快車道上均不得停車，道路交通安全規
     則第111條第1項第1款訂有明文。經查本件交通事故發生路
     段屬雙向6線道，且同向3線道均為快車道等情，有現場照
     片可參。又上開交通事故撞擊時，上開大貨車右後輪擦痕
     起點在最外側快車道上且距快慢車分隔線約0.5公尺等情，
     有上開交通事故現場圖可參。是被告丙○○停車位置顯已
     佔用部分快車道無疑，依上開規定，被告丙○○顯有過失
     。且被害人之死亡結果與被告丙○○之過失行為間，亦有
     相當因果關係。本係事證明確，被告丙○○過失致死犯行
     ，已堪認定，本件經送臺灣省臺中市區車輛行車事故鑑定
     委員會鑑定結果，認被告丙○○駕駛營大貨車不當於隧道
     內佔用快慢車道臨時停車妨礙行車為肇事次因，有該委員
     會96年9月4日中市行字第0965402846號函1份附卷可佐，經
     再送臺灣省車輛行車事故覆議鑑定委員會覆議結果，認被
     告丙○○駕駛營大貨車，車身跨占外側快車道臨時停車不
     當，妨礙後方行車安全為肇事次因，有該委員會97年8月27
     日覆議字第0976203292號函1份附卷可佐，足認丙○○亦有
     過失責任，事實明確，被告丙○○辯稱伊無過失責任云云
     ，委無可採。
三、核被告戊○○所為，係犯刑法第276條第2項之業務過失致人
    於死罪及同法第284條第2項之業務過失傷害罪。被告以一行
    為同時觸犯二罪名，為想像競合犯，依同法第55條從一重之
    業務過失致死罪處斷。檢察官移送併辦之被告戊○○業務過
    失傷害部分，屬裁判上一罪，本院自得併予審理。被告丙○○所為，係犯刑法第276條第2項之業務過失致人於死罪。被
    告2人肇事後，經人報案，於臺中市警察局第六分局警員張
    智謀到現場訊問被告戊○○及到醫院訊問丙○○時，均坦承
    為肇事者而陳述肇事經過，有臺中市○○○道路交通事故肇
    事人自首情形紀錄表2份附卷可佐，核與自首要件相符，依
    刑法第62條前段，均減輕其刑。爰審酌被告之過失責任，被
    害人所受損害、被告犯後之態度等一切情狀，分別量處如主
    文所示之刑，並就被告丙○○部分，諭知易科罰金之折算標
    準。又被告戊○○、丙○○並無前科，未曾受有期徒刑以上
    刑之宣告，有臺灣臺中地方法院檢察署刑案查註紀錄表1份
    附卷可佐，且被告丙○○妻子張侯素月因本件車禍死亡，孫
    乙○○因本件車禍受傷不輕，經此劇變，所受傷害亦大，被
    告戊○○對本件車禍，已與被害人家屬丙○○達成和解，有
    調解結果報告書1份附卷可佐，本院認其經此教訓，被告2
    人應知警惕，應無再犯之虞，因而所宣告之刑，均以暫不執
    行為適當，均併予宣告緩刑2年，以啟自新。
據上論斷，應依刑事訴訟法第299條第1項前段，刑法第276條第2
項、第284條第2項、第55條、第41條第1項前段、第62條前段、
第74條第1項第1款，刑法施行法第1條之1第1項、第2項，判決如
主文。
本案經檢察官甲○○到庭執行職務。
中    華    民    國    97    年    10    月    29    日
                  刑事第七庭  審判長  法  官  陳如玲
                                      法  官  高文崇
                                      法  官  郭德進
上正本證明與原本無異。
如不服本判決，應於收受送達後10日內向本院提出上訴書狀（應
敘述具體理由並附繕本）。
上訴書狀如未敘述理由，應於上訴期間屆滿後20日內補提理由書
於本院。
                                      書記官  陳惠玲
中    華    民    國    97    年    10    月    29    日
附錄論罪科刑法條
中華民國刑法第276條第2項
從事業務之人，因業務上之過失犯前項之罪者，處5年以下有期
徒刑或拘役，得併科3千元以下罰金。
中華民國刑法第284條第2項
從事業務之人，因業務上之過失傷害人者，處1年以下有期徒刑
、拘役或1千元以下罰金，致重傷者，處3年以下有期徒刑、拘役
或2千元以下罰金。


司法院資訊處製作；財團法人民間司法改革基金會備份。
